【裁判字號】    88,重訴,2085
【裁判日期】    890303
【裁判案由】    清償債務
【裁判全文】
臺灣臺北地方法院民事判決  八十八年度重訴字第二○八五號
    原      告  台灣中小企業銀行股份有限公司
    法定代理人  辰○○
    訴訟代理人  乙○○
    被      告  智浩工程有限公司
                            設台北市○○區○○路四段二六三號三樓之六
    兼右一人法定代理人
                壬○○      住台北市○○區○○路四段一八五號四樓
    被      告  癸○○      住台北縣淡水鎮○○路一八四巷十三號四樓
                卯○○○    住台北縣新店市○○路○段二七一巷五九號二樓
                佑承開發建設股份有限公司
                            設台北市○○區○○街二八巷二十號二樓
    右一人法定代理人
                丙○○      住台北市松山區○○○路二二二巷三六號二樓
    被      告  戊○○      住台北縣新莊市○○街三四巷七號之三
                庚○○      住.
                己○○      住台北縣三重市○○○路七八號
                辛○○      住台北市○○區○○街七九號三樓
                文諺水電工程有限公司
                            設台北市○○區○○街六００巷八三弄三號十樓
    右一人法定代理人
                子○○      住台北市文山區○○○街一六０號
    被      告  長資工程顧問有限公司
                            設台北縣永和市○○路一七二號三樓
    右一人法定代理人
                寅○○      住台北縣永和市○○路九三巷十二號八樓
    被      告  昱源國際有限公司
                            設台北市大安區○○○路○段一００號十樓
    右一人法定代理人
                甲○○      住.
    被      告  大基電機工程有限公司
                            設台北縣三重市○○路○段一二０巷十八號一樓
    右一人法定代理人
                丑○○      住台北市○○○路○段一一三巷六弄十一號三樓
    被      告  雨助水電衛生材料有限公司
                            設台北市○○區○○街一一六號一樓
    右一人法定代理人
                丁○○      住台北市○○區○○路三四三巷四四號四樓
    被      告  承霖水電工程有限公司
                            設台北市○○路○段三五號二樓
    右一人法定代理人
                巳○○      住台北市○○路○段二九巷四弄五號十樓
    右二人共同訴訟代理人
                丁振發律師
右當事人間請求清償借款及票款事件，本院判決如左：
    主      文
被告智浩工程有限公司、壬○○、癸○○應連帶給付原告新台幣貳仟陸佰玖拾陸萬貳
仟陸佰捌拾柒元，及如附表一所示之利息、違約金。
被告卯○○○應給付原告新台幣壹佰肆拾貳萬伍仟元，及如附表二編號一所示之利息
。
被告佑承開發建設股份有限公司應給付原告新台幣貳佰捌拾陸萬捌仟陸佰元，及如附
表二編號二至編號五所示之利息。
被告戊○○、昱源國際有限公司應連帶給付原告新台幣陸拾伍萬仟元，及如附表二
編號六所示之利息。
被告戊○○應給付原告新台幣壹佰肆拾貳萬元，及如附表二編號七所示之利息。
被告昱源國際有限公司應給付原告新台幣陸拾伍萬伍仟陸佰元，及如附表二編號八所
示之利息。
被告己○○應給付原告新台幣柒拾陸萬捌仟捌佰元，及如附表二編號九所示之利息。
被告辛○○應給付原告新台幣佰玖拾壹萬貳仟捌佰元，及如附表二編號十至編號十
三所示之利息。
以上八項給付，如其中一被告已經給付，他被告於該給付範圍內同免責任。
原告其餘之訴駁回。
訴訟費用由被告連帶負擔百分之九十九，其餘由原告負擔。
本判決第一項至第八項得假執行。
    事      實
甲、原告方面：
  一、聲明：如主文第一項所示，及被告卯○○○、佑承開發建設股份有限公司（下
      稱佑承公司）、戊○○、庚○○、己○○、辛○○、文諺水電工程有限公司（
      下稱文諺公司）、長資工程顧問有限公司（下稱長資公司）、昱源國際有限公
      司（下稱昱源公司）、大基電機工程有限公司（下稱大基公司）、雨助水電衛
      生材料有限公司（下稱雨助公司）、承霖水電工程有限公司（下稱承霖公司）
      應分別連帶給付原告如附表三所示金額及利息，以上給付，如其中一被告已經
      給付，他被告於該給付範圍內同免責任，並陳明願為被告智浩工程有限公司、
      壬○○、癸○○供擔保請准宣告假執行。
  二、陳述：
  （一）被告智浩工程有限公司（下稱智浩公司）以被告壬○○、癸○○為連帶保證
        人，於民國八十六年十一月十一日向原告借得新台幣（下同）六百五十萬元
        ，約定利息按年息百分之九．二機動計息，至九十一年十一月十一日屆期，
        按月平均攤還本息；並分別於八十七年三月十日、七月九日與原告簽訂額度
        各為一千八百萬元、一千萬元，動用期限各至八十八年三月十日、七月九日
        ，利息各按年息百分之九．七、九．一五、九．○九機動計息之週轉金貸款
        契約，嗣原告依各該週轉金貸款契約，分別於八十七年年三月十日、十三日
        、十三日、七月二十日、十一月二十七日、十二月十四日向原告借得七百萬
        元、三百萬元、三百萬元、二百四十四萬元、五百三十八萬元、四百二十二
        萬元，均約定按月繳息，本金至八十九年九月十日、八十七年十二月二十日
        、八十八年三月三十日、四月二十日屆期一次清償，以上七筆借款，並均約
        定未按期清償時，即喪失期限之利益，逾期清償在六個月以內者，按上開利
        率百分之十，超過六個月者，按上開利率百分之二十計付違約金，並合意以
        本院為第一審管轄法院。詎被告智浩公司分別於附表一「利息計算期間」欄
        所示始日起即未依約繳息，其債務已視為全部到期，尚欠如附表一「債權本
        金」欄所示借款金額共計二千六百九十六萬二千六百八十七元未償，為此依
        消費借貸及連帶保證之法律關係，請求被告智浩公司、壬○○、癸○○連帶
        給付本金及利息、違約金如附表一所示。
  （二）被告智浩公司為擔保前項借款債務之清償，並背書轉讓如附表三所示被告卯
        ○○○、佑承公司、戊○○、庚○○、己○○、辛○○、文諺公司、長資公
        司、昱源公司、大基公司、雨助公司、承霖公司分別簽發或背書之支票十四
        紙。詎原告分別於附表三所示提示日期提示各該支票，均遭退票，爰依票據
        簽發及背書之法律關係，請求各該被告分別連帶給付票款及利息如附表三所
        示。又本項票款債務與前項借款及連帶保證債務，為不真正連帶債務，故以
        上給付，如其中一被告已經給付，他被告於該給付範圍內同免責任。
  三、證據：提出借據、週轉金貸款契約、授信約定書、授信動用申請書、連線作業
      通用查詢驗證單、一般牌告利率表、支票、統一發票等件為證。
乙、被告方面：
壹、被告智浩公司、壬○○、癸○○均認諾原告之請求。
貳、被告卯○○○部分：
  一、聲明：駁回原告之訴。
  二、陳述：確有簽發附表二編號一（即附表三項次一）所示之支票，但我沒有錢還
      原告。
、被告庚○○、文諺公司、大基公司部分：
  一、聲明：駁回原告之訴。
  二、陳述：分別表示原告提出附表三項次十支票發票人欄所示被告庚○○印章，項
      次四、五支票背面所示被告文諺公司章，項次九支票背面所示被告大基公司章
      ，均非各該個人或公司所有。
肆、被告長資公司未於最後言詞辯論期日到場，亦未提出書狀作何聲明或陳述，惟據
    其以前到場所為聲明及陳述略稱：
  一、聲明：駁回原告之訴。
  二、陳述：原告提出附表三項次六、八支票背面所示被告長資公司章，並非其所有
      。
伍、被告雨助公司、承霖公司部分：
  一、聲明：駁回原告之訴，並願供擔保請准宣告免為假執行。
  二、陳述：原告提出附表三項次十一、十二支票背面所示被告雨助公司章，項次十
      三、十四支票背面所示被告承霖公司章，均非各該公司所有。
陸、被告佑承公司、戊○○、己○○、辛○○、昱源公司均未於言詞辯論期日到場，
    亦未提出書狀作何聲明或陳述。
    理    由
一、本件被告佑承公司、戊○○、己○○、辛○○、長資公司、昱源公司未於言詞辯
    論期日到場，核無民事訴訟法第三百八十六條所列各款情形，應依原告之聲請，
    由其一造辯論而為判決。
二、本件原告主張右揭被告智浩公司以被告壬○○、癸○○為連帶保證人，向原告借
    得六百五十萬元、七百萬元、三百萬元、三百萬元、二百四十四萬元、五百三十
    八萬元、四百二十二萬元借款七筆，嗣被告智浩工程有限公司未依約攤還本息或
    繳納利息，該七筆債務均已視為全部到期，尚欠如附表一所示本金、利息及違約
    金未償，被告智浩公司、壬○○、癸○○應連帶給付如附表一所示本金共計二千
    六百九十六萬二千六百八十七元及利息、違約金等情，業據原告提出借據、週轉
    金貸款契約、授信約定書、授信動用申請書、連線作業通用查詢驗證單、一般牌
    告利率表等件為證。被告智浩公司、壬○○、癸○○均就原告之請求逕行認諾，
    核之民事訴訟法第三百八十四條規定，應為原告與被告智浩公司、壬○○、癸○○間訴訟，為原告勝訴之判決。
三、又原告主張右揭被告智浩公司為擔保前項借款債務之清償，背書轉讓如附表二所
    示被告卯○○○、佑承公司、戊○○、昱源公司、己○○、辛○○分別簽發或背
    書之支票十三紙，分別經原告於附表二利息計算期間始日提示各該支票，均遭退
    票等事實，業據原告提出各該支票為證，並經被告卯○○○自認原告主張為真正
    ，被告佑承公司、戊○○、己○○、辛○○、昱源公司既未於言詞辯論期日到場
    爭執，復未提出任何書狀以供本院斟酌，自堪認原告主張為真正。
四、惟原告主張被告智浩公司為擔保前開借款債務之清償，並背書轉讓如附表三所示
    被告庚○○、文諺公司、大基公司、長資公司、雨助公司、承霖公司分別簽發或
    背書之支票十紙。雖據原告提出支票及統一發票為證，然被告庚○○就附表三項
    次十支票發票人欄所示被告庚○○印章，被告文諺公司就項次四、五支票背面所
    示被告文諺公司章，被告大基公司就項次九支票背面所示被告大基公司章，被告
    長資公司就項次六、八支票背面所示被告長資公司章，被告雨助公司就項次十一
    、十二支票背面所示被告雨助公司章，被告承霖公司就項次十三、十四支票背面
    所示被告承霖公司章，均分別否認並非各該個人或公司所有等語。按當事人主張
    有利於己之事實者，就其事實有舉證之責任；私文書應由舉證人證其真正，但他
    造於其真正無爭執者，不在此限，民事依民事訴訟法第二百七十七條、第三百五
    十七條定有明文。本件被告庚○○、文諺公司、大基公司、長資公司、雨助公司
    、承霖公司既已分別否認系爭支票上之印章非伊所有，依舉證責任分配之原則，
    自應由原告就各該印章之真正及該印文係被告所蓋之事實，負舉證之責（最高法
    院著有六十九年台上字第一四○七號、八十一年台上字第四○○號判決參照），
    然原告就此並未舉證以實其說，其此部分之主張，自不足採。
五、從而，原告依消費借貸及連帶保證之法律關係，請求被告智浩公司、壬○○、癸○○應連帶給付如附表一所示本金共計二千六百九十六萬二千六百八十七元及利
    息、違約金，依票據簽發及背書之法律關係，請求被告卯○○○、佑承公司、戊○○、昱源公司、己○○、辛○○給付或連帶給付如附表二所示票款及利息，並
    各項給付，其中一被告已經給付，他被告於該給付範圍內同免責任，為有理由，
    應予准許。逾此部分之請求，為無理由，應予駁回。
六、本件就被告智浩公司、壬○○、癸○○部分，係本於其認諾所為之判決，就被告
    卯○○○、佑承公司、戊○○、昱源公司、己○○、辛○○部分，係命清償票據
    上債務之判決，依民事訴訟法第三百八十九條第一項第一款、第四款規定，均應
    依職權宣告假執行。
七、結論：本件原告之訴為一部有理由，一部無理由，依民事訴訟法第三百八十五條
    第一項前段、第七十九條但書、第八十五條第二項、第三百八十九條第一項第一
    款、第四款，判決如主文。
中      華      民      國    八十九    年      三      月      三      日
                              民事第六庭法      官  劉台安
右為正本係照原本作成
如對本判決上訴，須於判決送達後廿日內向本院提出上訴狀
中      華      民      國    八十九    年      三      月      七      日
~B法院書記官  林秀妙
~F0
附表二：（單位：新台幣）
┌───┬──────┬──────┬───────────┬─────────┬────┐
│編  號│被  告      │給付金額    │利息（計算期間及利率）│票號              │備註    │
├───┼──────┼──────┼───────────┼─────────┼────┤
│  一  │卯○○○（發│一百四十二萬│自八十七年十二月十五日│ＱＡ0000000│參見附表│
│      │票人）      │五千元      │起至清償日止，按年息百│                  │三項次一│
│      │            │            │分之六計算。          │                  │        │
├───┼──────┼──────┼───────────┼─────────┼────┤
│  二  │佑承開發建設│六十五萬七千│自八十八年二月十九日起│ＬＢ0000000│參見附表│
│      │股份有限公司│八百元      │至清償日止，按年息百分│                  │三項次二│
│      │（發票人）  │            │之六計算。            │                  │        │
├───┼──────┼──────┼───────────┼─────────┼────┤
│  三  │佑承開發建設│七十五萬三千│自八十八年二月二十五日│ＬＢ0000000│參見附表│
│      │股份有限公司│元          │起至清償日止，按年息百│                  │三項次三│
│      │（發票人）  │            │分之六計算。          │                  │        │
├───┼──────┼──────┼───────────┼─────────┼────┤
│  四  │佑承開發建設│九十五萬七千│自八十八年三月十日起至│ＬＢ0000000│參見附表│
│      │股份有限公司│八百元      │清償日止，按年息百分之│                  │三項次四│
│      │（發票人）  │            │六計算。              │                  │        │
├───┼──────┼──────┼───────────┼─────────┼────┤
│  五  │佑承開發建設│五十萬元    │自八十八年三月二十五日│ＬＢ0000000│參見附表│
│      │股份有限公司│            │起至清償日止，按年息百│                  │三項次五│
│      │（發票人）  │            │分之六計算。          │                  │        │
├───┼──────┼──────┼───────────┼─────────┼────┤
│  六  │戊○○（發票│六十五萬三千│自八十八年三月二十日起│ＵＧ0000000│參見附表│
│      │人）、昱源國│元          │至清償日止，按年息百分│                  │三項次七│
│      │際有限公司（│            │之六計算。            │                  │        │
│      │背書人）    │            │                      │                  │        │
├───┼──────┼──────┼───────────┼─────────┼────┤
│  七  │戊○○（發票│一百四十二萬│自八十八年一月三十日起│ＧＢ0000000│參見附表│
│      │人）        │元          │至清償日止，按年息百分│                  │三項次八│
│      │            │            │之六計算。            │                  │        │
├───┼──────┼──────┼───────────┼─────────┼────┤
│  八  │昱源國際有限│六十五萬五千│自八十八年三月十五日起│ＡＡ0000000│參見附表│
│      │公司（背書人│六百元      │至清償日止，按年息百分│                  │三項次十│
│      │）          │            │之六計算。            │                  │        │
├───┼──────┼──────┼───────────┼─────────┼────┤
│  九  │己○○（發票│七十六萬八千│自八十八年三月十五日起│ＰＹ0000000│參見附表│
│      │人）        │八百元      │至清償日止，按年息百分│                  │三項次九│
│      │            │            │之六計算。            │                  │        │
├───┼──────┼──────┼───────────┼─────────┼────┤
│  十  │辛○○（發票│四十五萬七千│自八十八年三月十日起至│ＷＤ0000000│參見附表│
│      │人）        │三百元      │清償日止，按年息百分之│                  │三項次十│
│      │            │            │六計算。              │                  │一      │
├───┼──────┼──────┼───────────┼─────────┼────┤
│  一  │辛○○（發票│八十五萬六千│自八十八年三月三十日起│ＷＤ0000000│參見附表│
│  十  │人）        │元          │至清償日止，按年息百分│                  │三項次十│
│      │            │            │之六計算。            │                  │二      │
├───┼──────┼──────┼───────────┼─────────┼────┤
│  二  │辛○○（發票│一百四十七萬│自八十八年四月五日起至│ＷＤ0000000│參見附表│
│  十  │人）        │六千五百元  │清償日止，按年息百分之│                  │三項次十│
│      │            │            │六計算。              │                  │三      │
├───┼──────┼──────┼───────────┼─────────┼────┤
│  三  │辛○○（發票│一百一十二萬│自八十八年四月十二日起│ＷＤ0000000│參見附表│
│  十  │人）        │三千元      │至清償日止，按年息百分│                  │三項次十│
│      │            │            │之六計算。            │                  │四      │
└───┴──────┴──────┴───────────┴─────────┴────┘


司法院資訊處製作；財團法人民間司法改革基金會備份。
